【裁判字號】    97,抗,56
【裁判日期】    971208
【裁判案由】    拍賣抵押物
【裁判全文】
臺灣屏東地方法院民事裁定                97年度抗字第56號
抗  告  人  丙○○
相  對  人  國泰世華商業銀行股份有限公司
法定代理人  甲○○
代  理  人  乙○○
上列當事人間聲請拍賣抵押物事件，抗告人對於民國97年9 月16
日本院97年度司拍字第390 號裁定提起抗告，本院裁定如下：
    主      文
抗告駁回。
抗告程序費用新台幣壹仟元由抗告人負擔。
    理      由
一、原裁定意旨略以：抗告人於民國（下同）89年9 月19日，以
    其所有如原裁定附表所示之不動產（下稱系爭不動產），為
    向相對人借款之擔保，設定新臺幣（下同）3,750,000 元之
    最高限額抵押權（下稱系爭抵押權），存續期限為自89 年9
    月19日起至119 年9 月19日止，債務清償期依照各個契約所
    定清償日期，經登記在案。嗣抗告人於89年9 月8 日起陸續
    向相對人借款1,500,000 元、1,620,000 元、780,00
    0 元246,840 元，約定借款期限為、89年10月4 日起
    至109 年10月4 日止、93年2 月24日起至100 年2 月24日
    止、95年9 月29日起至98年9 月29日止，分期按月清償本
    息，詎自97年6 月4 日起，抗告人未依約清償本息，共積欠
    本金2,809,110 元及利息與違約金，依約前揭債務視同全部
    到期，為此聲請拍賣抵押物，並提出抵押權設定契約書影本
    、他項權利證明書影本、土地登記簿謄本、建物登記簿謄本
    、授信約定書影本各乙件及借據影本4 件等為證。經核於法
    尚無不合，應予准許等情。
二、抗告人抗告意旨略以：相對人指稱抗告人於97年6 月4 日未
    再繳款乙事並非事實，當日應繳5 月份貸款，因當日豪雨延
    至當月6 日始繳納，惟相對人將該筆繳款扣繳為6 月份，致
    使5 月份貸款逾一期未繳，抗告人發現後即與相對人協調，
    然相對人要求當月再繳一筆貸款，實無力立即支付，直至7
    月4 日始完成繳款，除此之外，每次延遲繳款皆經由相對人
    同意，並完成扣款，均未逾越一期。97年7 月因生活拮據，
    並非故意拖延，同樣也告知相對人並獲同意，不料相對人事
    後以未知同僚已寫狀紙送交裁定為由，堅決否認同意延繳，
    並持續針對抗告人提出拍賣程序等作為。抗告人每期皆未逾
    二期，符合行政院金融管理委員會依據消費者保護法第17條
    第1 項公告事項：「個人購車及購屋貸款定型化契約應記載
    事項」第5 條之1 修正條文（債務人延繳房貸最多2 個月）
    規範，相對人不應採用加速條款興訟。且抗告人已於97年9
    月15日與相對人完成債務清理前置協商契約，相對人在協商
    過程中，不應對抗告人聲請裁定拍賣抵押物。為此，請求廢
    棄原裁定等情。
三、按抵押權人，於債權已屆清償期，而未受清償者，得聲請法
    院，拍賣抵押物，就其賣得價金而受清償，依非訟事件法規
    定，係屬非訟事件，此項聲請之裁定，及抗告法院之裁定，
    僅依非訟事件程序，就抵押權及其債權形式上之要件是否具
    備予以審查為已足，並無確定實體上法律關係存否之效力，
    如債務人就債務之存否以及抵押權之設定有爭議時，應由債
    務人提起確認之訴，以資解決。又聲請拍賣抵押物，原屬非
    訟事件，法院所為准許與否之裁定，無確定實體法上法律關
    係存否之性質，於債權及抵押權之存否，並無既判力。故祇
    須其抵押權已經依法登記，且債權已屆清償期而未受清償，
    法院即應為准許拍賣之裁定。而對於此項法律關係有爭執之
    人，為保護其權利，得提起訴訟，以謀解決，不得僅依抗告
    程序聲明其爭執，並據為廢棄准許拍賣抵押物裁定之理由（
    最高法院94年台抗字第270 號裁判要旨可參）。依上開說明
    ，原裁定據以准許相對人拍賣系爭不動產之聲請，於法並無
    不合，抗告人所執前詞，要屬實體上之爭議，應另行提起訴
    訟以資解決，非本件非訟事件所能審究，其以此為由提起本
    件抗告，請求廢棄原裁定，為無理由，應予駁回。
四、據上論結，本件抗告為無理由，依非訟事件法第46條、第21
    條第2 項、第24條第1 項，民事訴訟法第495 條之1 第1 項
    、第449 條第1 項、第78條，裁定如主文。
中    華    民    國    97    年    12    月    8     日
                  民事第二庭  審判長法  官  張世賢
                                    法  官  吳思怡
                                    法  官  胡晏彰
正本係照原本作成。
本裁定不得抗告。
                                    書記官  顏子仁
中    華    民    國    97    年    12    月    8     日


司法院資訊處製作；財團法人民間司法改革基金會備份。
